臺灣嘉義地方法院刑事判決　　　　　　　 94年度訴字第442號
公　訴　人　臺灣嘉義地方法院檢察署檢察官
被　　　告　丙○○
指定辯護人　本院公設辯護人子○○
上列被告因強盜擄人勒贖案件，經檢察官提起公訴（94年度偵字
第1號）及移送併辦（臺灣板橋地方法院檢察署94年度偵字第105
99號），本院判決如下：
    主  文
丙○○共同連續強盜擄人勒贖，處有期徒刑拾參年，扣案如附表
編號1至6所示之物均沒收。
    事  實
一、丙○○因缺錢花用，計劃強盜他人財物，基於意圖為自己不
    法所有之概括犯意，連續夥人犯下列強盜擄人勒贖與加重強
    盜案件：
  (1)丙○○與甲○○基於強盜而擄人勒贖之犯意聯絡，於民國93
    年12月14日計謀以經營「汎晟中古車行」之癸○○為作案對
    象。謀議既定，同日（14日）丙○○告稱為催討債務而押人
    ，以其所有之行動電話（下同，計2支）聯絡僅具妨害自由
    犯意聯絡之乙○○，以及不欲犯案之不詳姓名綽號「忠漢」
    成年男子，於翌日（15日）從臺北南下嘉義會合；另以欲處
    理賭債為由，託不知情之陳逸軒（犯罪嫌疑不足，經檢察官
    為不起訴處分）覓得位在嘉義縣中埔鄉吳鳳廟後面之某三層
    樓水泥空屋，作為拘禁人質之處所。同年12月15日下午3時
    許，甲○○向癸○○佯稱友人欲購車，邀約癸○○於當日下
    午7時許，將車輛駛至嘉義縣太保市○○里○○路○段500之1
    號之「泰國餐廳」試車，癸○○不疑有他，屆時依約偕同員
    工庚○○駕駛車號4358-JC號自用小客車前往。癸○○及庚○○進入餐廳後，甲○○要癸○○、庚○○2人稍等，其逕
    自外出以行動電話聯絡丙○○，待丙○○、乙○○抵達會合
    ，渠等隨即各自穿戴事先由丙○○所購置之鴨舌帽、乳膠手
    套及口罩等物，以便掩飾面容及避免遺留指、掌紋等跡證，
    並分持可傷人之兇器即西瓜刀及綽號「忠漢」所提供類似槍
    枝之黑色鐵器2支（無證據證明係具殺傷力之違禁槍械）一
    起進入餐廳。由乙○○把守大門，丙○○、甲○○喝令癸○○及庚○○趴在桌上，甲○○並持西瓜刀抵住癸○○胸前，
    且以土黃色膠帶綑綁癸○○及庚○○雙手並蒙眼，復押上該
    車號4358-JC號車輛由乙○○駕駛，丙○○指示乙○○先在
    南二高中埔交流道下等候陳逸軒，嗣由陳逸軒駕車帶路前往
    上開吳鳳廟後空屋。一行人抵達後，陳逸軒及乙○○隨即離
    去（嗣乙○○並攜前揭類似槍枝之黑色鐵器2支，與綽號「
    忠漢」男子連夜駕車北返），丙○○、甲○○2人則將癸○○及庚○○押上空屋2樓，在施以上開強暴方式威嚇癸○○
    及庚○○至使不能抗拒之情況下，丙○○自癸○○褲袋內劫
    取新臺幣（下同）1萬元及手上之勞力士手錶1只；甲○○則
    劫取庚○○身上之GEO廠牌手機1支，得手後並向癸○○勒索
    贖金2000萬元，告以否則將對其家人及小孩不利，復對渠2
    人嚇稱：要將癸○○的手剪斷、要將庚○○拉出去外面打死
    云云，雙方幾經交涉，就贖款金額仍無共識。其間，甲○○
    收受丙○○所交付之2000元，暫離空屋駕駛該車號4358-JC
    號車輛回家，遇癸○○員工詢問癸○○下落，隨即駕車返回
    空屋，丙○○與甲○○認事跡恐已敗露，甲○○主張遷移人
    質更換拘禁地點至大林地區，丙○○則認不宜更換地點。至
    此，丙○○始有釋放人質之想，便偕同甲○○駕駛該車號
    4358-J C號車輛搭載癸○○及庚○○外出，並囑甲○○先行
    躲避，嗣在太保市華濟醫院附近，讓甲○○下車離去，丙○○則持續探詢癸○○所能支付之贖款金額，終因癸○○表示
    能匯付80萬元之贖金並交付名片3張，丙○○遂於93年12月
    16 日凌晨3時許，車行至新港鄉○○路「滿點加油站」（即
    某保齡球館）附近時停車，囑癸○○及庚○○須於其離去後
    始得自行掙脫，隨即將之釋放並交還車輛，自己則步行離去
    。癸○○及庚○○獲釋後隨報警處理，旋丙○○於當日（16
    日）下午3時許再以行動電話聯絡癸○○，癸○○因警方示
    意與丙○○討價還價，交涉後告以可交付10萬元現款取信丙○○，嗣丙○○幾經更改取款地點，最後指定癸○○於是日
    （16日）下午4時30分許，將贖款放置在嘉義市○○路○段「
    加樂加油站」旁某輛卡車後方。丙○○遂先駕駛友人之車號
    7D-2578號自用小客車停放在上開置放贖款之卡車前，便於
    取贖後逃逸，自己則隱身附近觀察動靜，見癸○○依約置放
    贖款後即現身取贖，然立時為埋伏之員警圍捕逮獲，並起獲
    查扣其身上暨黑色揹包內與上開車號7D-2578號車輛內之供
    作案所用、預備及所得等物品（詳如附表編號1至7所示）、
    贓款2000元及勞力士手錶1只，另循線查扣庚○○遭強盜業
    經甲○○變賣之行動電話1支。
  (2)丙○○前案未結保釋在外，仍未警惕收歛，猶意圖為自己不
    法之所有，承前揭強盜之概括犯意，計畫與蘇宏洲、林杰
    、陳泓霖、曹俞綸等4人，持刀械於夜間侵入丁○○所營位
    在臺北縣三峽鎮○○路○段362號兼住宅之「豐駿車業行」劫
    財。丙○○、蘇宏洲、林杰、陳泓霖及曹俞綸等人基於共
    同之加重強盜犯意聯絡，於94年1月11日晚間7時許，丙○○
    攜帶兇器即金屬製之不詳手槍1支（無證據證明係具殺傷力
    之違禁槍械）及口罩、手套、安全帽及棒球帽等物，與林杰
    先搭乘計程車至「豐駿車業行」附近探勘，蘇宏洲隨後於
    是日晚間11時許，駕駛陳泓霖所有之車牌號號3P-0921號自
    用小客車，攜帶可傷人之刀械等兇器，搭載陳泓霖及曹俞綸
    前往會合，途經同縣土城市○○路上某便利商店時，曹俞綸
    並下車購買土黃色膠帶2捲備用。當日（11日）晚間11時45
    分許，由蘇宏洲留在該車號3P-0921號車上接應，丙○○、
    林杰、曹俞綸及陳泓霖等人為避免事後遭指認與查緝，各
    自穿戴手套、口罩與帽子等，並分持刀械與上開不詳手槍侵
    入「豐駿車業行」內，喝令客廳內之丁○○、壬○○夫婦與
    己○○（友人）、辛○○（丁○○小姨子）等人「不准動、
    蹲下」。丁○○見狀反抗，除執電風扇與陳泓霖對打並丟擲
    外，復出手搶奪陳泓霖手上刀械未果，反遭為壓制其抗拒之
    陳泓霖砍傷右手拇指及頭部（傷害部分為陳泓霖施強暴至不
    能抗拒之當然結果）；曹俞綸則取走置放在電視機上擺飾用
    之觀賞刀3把後控制住現場。斯時，另有廖國全（疑為共犯
    ，前因犯罪嫌疑不足而為不起訴處分，現經再議後命令續行
    偵查中）適外出洗澡後返回進入客廳內。丙○○、林杰、
    曹俞綸及陳泓霖等人即以前揭購買之膠帶綑綁丁○○、己○○、辛○○雙手並蒙蔽雙眼，施以此等強暴手段至使丁○○
    等人均不能抗拒，並剝奪己○○之行動自由。丙○○隨即持
    上開不詳手槍強押壬○○進入房間開保險箱，陳泓霖亦尾隨
    跟進，並對壬○○吆喝「打開保險箱，妳再拖延要砍妳先生
    之腳筋」等語，迫令壬○○開啟保險箱後，由丙○○以保險
    箱內之黑色皮包裝盛而搜括其內財物（計有現金約60餘萬元
    及確實數量不詳之黃金、玉鑽飾品一批），得手後交與陳泓
    霖執管，再由曹俞綸以膠帶綑綁壬○○手腳，並劫取丁○○
    、辛○○所有之行動電話各1支及客廳內之室內無線1具後，
    丙○○等人由蘇宏洲接應搭車逃離現場。車行中途，丙○○
    等人於瓜分強盜所得贓款後，丙○○先行下車，並攜離前揭
    犯案物品與金玉鑽飾等物，分頭逃逸。而丁○○等人自行扭
    脫報警後，經警方勘查現場扣得前揭用盡土黃色膠帶之紙軸
    2 捲展開調查，並陸續逮捕蘇宏洲、林杰、陳泓霖、曹俞
    綸等人，且循線查悉丙○○參與作案，經兩度報請臺灣板橋
    地方法院檢察署檢察官核發拘票，丙○○自知難逃緝捕，主
    動於94年6月16日自行至臺北縣政府警察局三峽分局投案。
二、案經嘉義縣警察局水上分局報請臺灣嘉義地方法院檢察署檢
    察官偵查起訴，以及臺北縣政府警察局三峽分局報請臺灣板
    橋地方法院檢察署檢察官偵查移送併案審理。
    理  由
一、被告丙○○就前揭事實均認罪不諱，關於事實欄一、(1)所示
    之犯罪事實，據被害人癸○○及庚○○指述；證人即收購共
    同被告甲○○劫取自被害人庚○○手機之業者張淑慧證述；
    共同被告甲○○、乙○○供述在卷，互核相符，並有查扣如
    附表所示之物品、贓物認領保管單、中古手機買賣契約書、
    內政部警政署刑事警察局91年1月11日刑醫字第0930255950
    號鑑驗書（按為：採自車號4358-JC號自用小客車內中控臺
    下煙灰缸內之檳榔渣DNA，與共同被告甲○○DNA-STR型別相
    同，該型別在臺灣地區中國人分布機率預估為1.63×10之負
    19次方）可稽。關於事實欄一、(2)所示之犯罪事實，據被害
    人丁○○、壬○○、己○○及辛○○等人指述；證人廖國全
    供述；同案共犯蘇宏洲、林杰、陳泓霖及曹俞綸等人供述
    在卷，互核相符。又本件除有查扣共同被告曹俞綸所購買作
    案用耗盡土黃色膠帶之紙軸2捲足憑外，另有被告丙○○（
    含其妻鄭桂蘭、友人戊○○）、證人廖國全及同案共犯蘇宏
    洲、林杰等人之家用暨行動電話通聯調閱查詢單與通訊對
    話譯文等通訊監察資料、臺北縣政府警察局三峽分局現場勘
    查報告暨照片、同案共犯陳泓霖所有車號3P-0921號車輛車
    籍資料查詢單及被強盜金玉鑽飾與手機之銀樓保單、電話證
    明卡等可稽。被告丙○○之自白，與上開供述、物證及書證
    等各項證據，相互參照勾稽，並無齟齬，顯與事實相符，堪
    可採信。
二、強盜罪之構成，以其實施之強暴、脅迫，已達於使人不能抗
    拒之程度為必要，倘其取物所實施之強暴、脅迫手段，尚未
    使人達於不能抗拒之程度，僅能依其情形論以搶奪或恐嚇取
    財罪名，尚難以強盜論擬。至行為人施用之強暴、脅迫等威
    嚇方法或手段，究須達於何種程度，始足使被害人精神上及
    身體上達於不能或顯難抗拒之程度，揆諸最高法院27年上字
    第1722號判例意旨，應依行為之性質及行為當時存在之具體
    情狀為決定之準據。亦即行為人之行為，客觀上是否足以壓
    抑被害人之意思自由，應就當時之具體事實予以客觀判斷，
    依一般人在同一情況下，其意思自由是否因此受壓制為斷，
    不以被害人之主觀意思為準。又強盜罪所施用之強暴、脅迫
    手段，祇須足以壓抑被害人之抗拒，使其喪失意思自由為已
    足，縱令被害人實際無抗拒行為，仍於強盜罪之成立，不生
    影響（最高法院82年度台上字第111號、87年度台上字第370
    5號、91年度台上字第290號等判決及30年上字第3023號判例
    參照）。
三、
 (一) 被告丙○○前揭行為均係糾集數名共犯預謀犯案，其先後夥
    同共同被告甲○○與同案共犯蘇宏洲、林杰、陳泓霖及曹
    俞綸等人，商議以暴力方式劫掠他人財物（暨擄人勒贖），
    並預為籌備攜帶包括刀械、手套、口罩、帽子及膠帶等作案
    用物品，彼此分工細膩。從被告丙○○等人特意擇定之作案
    對象、時間、地點及手法觀之，厥係以能遂行劫取財物或擄
    掠人身得手為目的，顯係倚恃人數、體力與加諸刀械及疑似
    槍枝等兇器之絕對優勢，強行劫取他人財物。渠等所謀議之
    內容，當屬務使所施暴行能完全壓制他人抗拒，而得任意劫
    取財物或擄掠人身之程度為要，洵屬強盜之犯意聯絡。
 (二) 再者，強盜行為之實施，不論被害人初曾奮力防護財物，嗣
    因力弱難抗，終致失財；抑或被害人審酌情勢，自認無力抵
    拒失財而未加抗拒，或深恐招致更嚴重之侵害，而放任行為
    人劫取，凡此皆屬強盜犯行之具體態樣，判斷標準在於行為
    人所施強暴程度之客觀評價，前已述及。被告丙○○前揭強
    盜財物甚至擄人勒贖等行為，概為入夜並持續至深夜凌晨時
    分，被害人癸○○、庚○○、丁○○、壬○○、己○○及辛○○等人，面對突如其來數名幪面歹徒持刀槍行劫財物，態
    度兇狠，惡行惡狀，驚駭之心頓生。況且，槍枝射擊之火力
    強大，足造成人身之慘重傷亡，眾所皆知，不論槍枝真假，
    常人遇此威嚇，盡皆未敢輕舉妄動，諒無賭命相搏者，兼以
    被害人丁○○等除雙手遭綁縛外，雙眼亦被蒙蔽，惶惴驚恐
    之心理更無可復加。尤有甚者，觀諸被害人丁○○雖有防護
    人身與財物之心，且曾嘗試抗拒，卻立遭強力反制並刀刃相
    加，血跡斑斑，怵目驚心。被告丙○○暨共犯等之人多勢眾
    與持恃兇器，對比各該被害人等之勢單力薄，甚至或有唯恐
    女眷受害之顧忌，被告丙○○等人所施強暴之具絕對優勢，
    遠逾各該被害人等所具之抗拒能力，殆可斷言，洵已造成各
    該被害人等極度之畏懼，而壓抑渠等意思自由殆盡。由於各
    該被害人等之力量明顯不足抵拒被告丙○○等多名年輕力盛
    男子之劫掠暴行，在身不由己之情況下，身心受制於人，精
    神上及身體上達於不能抗拒之程度，各該被害人等保有財物
    與否，全然任諸被告丙○○等人之意欲，已無自主斟酌之餘
    地，當係合致強盜罪之構成要件。
 (三) 被害人之曾否抗拒與能否抗拒，原非一事，本件被害人丁○○於遇劫之初固曾為抗拒，然旋遭制服並受傷，被告丙○○
    等人所施強暴，顯然足以完全壓制被害人丁○○之抗拒，自
    不得遽以被害人丁○○之曾為抗拒，妄謂被告丙○○等人之
    劫財暴行，未達至使不能抗拒之程度。至於被害人丁○○之
    所以被同案共犯陳泓霖持刀械割傷，明顯可見之主要原因，
    係由於其奮力抵抗並欲奪取刀械未果，終遭施暴強力制伏所
    致。綜觀該件強盜全部過程，被告丙○○及同案共犯林杰
    、曹俞綸等人俱執有刀械或金屬製之不詳手槍，除上開被害
    人丁○○抵抗之插曲外，渠等並未有更進一步積極創傷被害
    諸人之舉，應認被害人丁○○此一傷害，乃同案共犯陳泓霖
    為達壓制至其不能抗拒所施強暴之當然結果。揆諸前揭確切
    之事證與析論，被告丙○○犯行洵堪認定，應予依法論科。
四、
 (一) 結合犯係將二以上之獨立犯罪行為，依法律規定結合成一罪
    ，其主行為為基本犯罪，舉凡利用基本犯罪之時機，而起意
    為其他犯罪，二者間具有意思之聯絡（所謂相結合二罪間之
    「聯絡」，本旨與「關聯」、「關連」、「牽連」用詞相仿
    ，乃指所犯二罪間之關係，與共犯間之犯意聯絡有間），即
    可成立結合犯，至他罪之意思，不論起於實施基本行為之初
    即為預定之計畫或具有概括之犯意，抑或出於實施基本行為
    之際而新生之犯意，亦不問其動機如何，只須二行為間具有
    密切之關連，而有犯意之聯絡與事實之認識，即可認與結合
    犯之意義相當。其次，刑法第332條第2項第3款之犯強盜而
    擄人勒贖罪，係將強盜與擄人勒贖二個獨立之罪名相結合成
    一新罪名而為結合犯，係著眼於強盜與擄人勒贖間，接連發
    生之可能性高，危害亦鉅，情節亦較單一擄人勒贖或強盜為
    重，乃結合強盜、擄人勒贖二個獨立之犯罪行為，於其間有
    密切關連性時，成立一個犯罪，並科以較重之刑。又我國司
    法實務就結合犯係採廣義之見解，認為強盜而擄人勒贖罪並
    不以二者均出於預定之計畫為必要，僅須發生在時間上有銜
    接性，地點上具關連性即可，至於其強盜之犯意，無論係起
    於擄人勒贖之初，抑或萌生於擄人勒贖行為實施中，均不影
    響該結合犯罪之成立，亦即不問係先強盜後擄人勒贖或先擄
    人勒贖後強盜，均足構成本罪。懲治盜匪條例廢止後，犯強
    盜及擄人勒贖罪，如符合結合犯之要件，即應回歸適用刑法
    第332條第2項第3款予以處罰，無仍適用吸收理論認強盜罪
    應吸收於擄人勒贖犯罪中，而僅論以擄人勒贖罪之餘地（最
    高法院91年度台上字第6979號、92年度台上字第4053號、93
    年度台上字第947號判決、94年度台上字第5146號判決及該
    院85年度第2次刑事庭會議決議參照）。
 (二) 強盜罪除侵害財產法益外，兼對人身自由有所侵害，亦即強
    盜罪本質上，係兼括侵害財產與人身自由法益之暴力型財產
    犯罪。強盜行為人於行劫時綑縛事主，即係實施強暴脅迫，
    應包括於強盜行為內，固不另成立妨害自由罪，然倘為控制
    局面而強使在場非事主以外之人喪失行動自由者，因該等非
    事主之人，並非行為人劫取財物之對象，渠等個人之行動自
    由法益被剝奪，行為人即應另觸犯妨害自由罪名（最高法院
    73 年4月17日73年度第4次刑庭庭長會議決議、24年上字第
    4407 號判例及76年度台上字第6531號判決參照）。
五、
 (一) 被告丙○○前揭劫取他人財物之強盜與擄人勒贖行為中，自
    己或共犯所持刀械、類似槍枝之黑色鐵器及金屬製之不詳手
    槍等物，或為鋒利之刀刃，或為質沈堅硬之金屬器物，足對
    人之生命、身體、安全構成威脅，客觀上顯具有危險性，顯
    屬兇器。
 (二) 核被告丙○○意圖為自己不法之所有，關於事實欄一、(1)所
    示，其夥同共同被告甲○○攜帶兇器，以強暴之方法至使被
    害人癸○○及庚○○不能抗拒而劫取渠等財物，並擄掠人身
    勒取贖款之行為，係犯刑法第332條第2項第3款之強盜擄人
    勒贖罪。關於事實欄一、(2)所示，被告丙○○結夥同案共犯
    蘇宏洲、林杰、陳泓霖及曹俞綸等達三人以上，攜帶兇器
    並於夜間侵入住宅劫取被害人丁○○、壬○○及辛○○等人
    財物之行為，而有同法第321條第1項第1、3、4等款情形，
    則係犯同法第330條第1項之結夥三人以上、攜帶兇器、於夜
    間侵入住宅，以強暴至使不能抗拒，而取他人之物之加重強
    盜罪；其中就綑綁被害人己○○雙手並蒙眼部分，因被害人
    己○○非遭劫取財物之對象，被告丙○○並觸犯同法第302
    條第1項之剝奪他人行動自由罪。併辦後之公訴意旨就此漏
    未加以論列，容有未洽。
 (三) 共同實施犯罪行為之人，在合同意思範圍以內，各自分擔犯
    罪行為之一部，相互利用他人之行為，以達其犯罪之目的者
    ，即應對於全部所發生之結果，共同負責；又刑法上之強盜
    罪，以施用強暴、脅迫等手段而奪取或使人交付財物為構成
    要件，在場把風與接應，固非實施強盜罪構成要件之行為，
    惟倘行為人基於共犯強盜罪之合同故意而參與，其雖僅在場
    把風接應，性質與目的在於排除障礙實現犯罪，仍屬分擔強
    盜行為之一部（最高法院73年台上字第2364號、28年上字第
    3110號及24年上字第2868號等判例參照）。
 (四) 被告丙○○就所犯強盜擄人勒贖罪，與共同被告甲○○間（
    被告丙○○就強盜擄人勒贖部分，超過與共同被告乙○○原
    祇侷限於妨害自由之犯意聯絡，共同被告乙○○僅為被告丙○○強盜擄人勒贖犯行本質當中妨害自由部分之共同正犯）
    ；就其所犯加重強盜罪及剝奪他人行動自由罪，與同案共犯
    蘇宏洲、林杰、陳泓霖、曹俞綸間，各有犯意聯絡及行為
    分擔，均為各該犯行之共同正犯。被告丙○○強盜被害人癸○○及庚○○財物並擄人勒贖；強盜被害人丁○○、壬○○
    及辛○○等人財物，各該犯行同時侵害多數個人之財產與人
    身自由法益，且剝奪被害人己○○個人之行動自由（人身自
    由法益），各該犯行均為想像競合犯。前者應論以強盜擄人
    勒贖一罪，後者應從一重論以加重強盜罪。又結合犯與其基
    礎之單一犯得成立連續犯，與相結合之單一犯則不得成立連
    續犯（最高法院68年台上字第3056號判例參照）。被告丙○○所犯上開強盜擄人勒贖罪與加重強盜罪，基礎之強盜犯行
    構成要件相同，時間緊接，手法雷同，顯係基於概括犯意，
    出於一犯罪計劃反覆而為，為連續犯，應從法定刑暨情節較
    重之強盜擄人勒贖罪論處，除法定刑為死刑及無期徒刑部分
    不得加重外，並就有期徒刑部分加重其刑。
 (五) 檢察官就犯罪事實一部起訴者，其效力及於全部，刑事訴訟
    法第267條定有明文。本件檢察官雖僅就被告丙○○前揭事
    實欄一、(1)所示強盜擄人勒贖犯行起訴，然關於如事實欄一
    、(2)所示加重強盜犯行，業據檢察官移送併辦，此與起訴部
    分有連續犯之裁判上一罪關係，本院自應併予審判。
六、被告丙○○本件強盜擄人勒贖犯行，並非出於自動任意終止
    勒贖之意思，而恢復人質行動自由，與刑法第347條第5項之
    規定不符，不得適用是項規定減輕刑責。
 (一) 按犯擄人勒贖罪，未經取贖（或取贖後）而釋放被害人者，
    減輕（或得減輕）其刑，刑法第347條第5項定有明文，立法
    用意無非為鼓勵罪犯己意中止犯行並兼顧人質安全。故必須
    行為人出於自動任意終止勒贖之意思，而恢復人質行動自由
    ，始得寬減其刑，倘與人質談妥條件後將其釋放，限期籌款
    交付，或案已爆發而迫不得已始釋放人質者，均與上開規定
    不符（最高法院79年度台上字第3534號、80年度台上字第
    2809號判決、80年度台上字第3925號判決參照）。
 (二) 被告丙○○前揭強盜擄人勒贖犯行，關於勒索贖金與釋放人
    質間之關聯為何？訊據被害人癸○○、庚○○與被告丙○○
    之供述如下：
  (1)被害人癸○○迭次供稱：「……說我一定有2000萬元的身價
    ，後來交涉到早上放我回家，先準備80萬元，丙○○就有先
    放我們2人回家，我回家後，丙○○有再打我行動電話叫我
    趕快把錢準備好」、「後來甲○○開我的車回家，我車廠的
    員工發現我那麼晚還沒有回家，就去找甲○○，甲○○怕事
    跡敗露，就去找丙○○，丙○○就開車載我們離開，在車上
    問我有多少錢，我說我祇有80萬元，叫我們不能報警，就放
    我們離開」、「甲○○、丙○○2人都有要求我拿出2000萬
    元，但我說我都貸款作生意沒錢，一直說好久，後來甲○○
    中途離開，丙○○一直跟我談，最後才同意降為80萬元……
    他很怕我們報警，且這時甲○○又回來，並告訴丙○○有我
    的員工到他家找他，問我去哪裡，他怕事跡敗露，叫丙○○
    將我們換至大林拘禁，但丙○○認可能警方已知道這事，不
    要再換地點，叫甲○○先閃人，他們2人把我們帶上車後，
    車子在中途先放甲○○下車，等甲○○下車，丙○○告訴我
    們要放我們走，但要求我等一下銀行若開門，叫我去領80萬
    元給他……」等語（見嘉義縣警察局水上分局刑案偵查卷﹝
    下稱警卷﹞第4頁暨背面，臺灣嘉義地方法院檢察署94年度
    偵字第1號卷﹝下稱偵卷﹞第52頁及第73頁）。
  (2)被害人庚○○供稱：「向癸○○勒索要2000萬元……後來約
    6、7小時後，達成協議要80萬元，就有人將我與癸○○載到
    嘉義縣新港鄉○○路一家保齡球館附近將我們釋放」等語（
    見同上警卷第9頁）。
  (3)被告丙○○迭次供稱：「甲○○後來就先走，我就跟被害人
    聊天，被害人表示他跟他老婆加起來有7、80萬元可以給我
    ，我本來就想放被害人走，我就跟甲○○聯絡以後，先載甲○○回華濟醫院附近，再載被害人2人到新港，叫他們自己
    解開膠帶以後自己開車回去」、「甲○○有提出2000萬元的
    贖金，但那不是真的要那麼多，後來80萬元、60萬元都有提
    到，就是一直降價下來」、「我還聽到甲○○說要把人帶到
    大林的山上繼續他勒贖的條件，我就回答他我要放人，因此
    我把甲○○支開，讓他下車，之後我就把人放掉，不過我把
    他們放掉的時候，我還是有向他要求金錢」等語（見同上偵
    卷第11頁，審卷第56頁）。
 (三) 綜據被害人癸○○、庚○○與被告丙○○之上開供述，足見
    被告丙○○之所以釋放人質，係由於被害人癸○○員工向共
    同被告甲○○探詢被害人癸○○下落，丙○○等思忖犯行恐
    已敗露，在迫不得已之情況下，兼因已與被害人癸○○談妥
    贖款金額，始加以釋放並命交付贖金，故不得適用刑法第34
    7條第5項規定以邀寬典。
七、爰審酌被告丙○○年輕力盛，不思正途謀財，僅因缺錢花用
    ，竟連續夥人攜持兇器劫取他人財物，甚至擄掠人身，目無
    法紀，嚴重危害治安，破壞社會秩序甚鉅，情節非輕，本不
    宜寬貸，姑念其素行尚佳，於行劫過程中，手段容非凶殘，
    除同夥強力壓制被害人丁○○之反抗外，並未更有戕害人身
    之舉，對待人質，亦尚寬善，且終能被動釋放使之安返，良
    知未泯。又其自知事證俱在而坦承犯行，且第二件加重強盜
    犯行係主動投案，勇於承擔所犯罪行，並未諉過卸責，頗見
    懊悔之意，犯後態度良好，另考量其智識程度、生活狀況及
    辯護人代為就科刑範圍所表示之意見等一切情狀，量處如主
    文所示之刑，以資儆懲。
八、
 (一) 關於被告丙○○所犯事實欄一、(1)強盜擄人勒贖罪部分：
    扣案如附表編號1至6所示之物，均為被告丙○○所有，供犯
    事實欄一、(1)強盜擄人勒贖罪所用或預備之物，與犯罪有直
    接關係（詳如各該編號項下備註欄所示），據被告丙○○供
    承明確，均應依刑法第38條第1項第2款規定沒收。其餘附表
    編號7至11所示之物，則無沒收之必要或不得沒收（均詳如
    各該編號項下備註欄所示）。至於類似槍枝之黑色鐵器2支
    ，因無證據證明係具殺傷力之違禁槍枝，且依共同被告乙○○之供述，業已丟棄在臺北縣泰山鄉○○路6號「小酌兩杯
    」快炒店連同店內垃圾由垃圾車載走（見同上警卷第20頁）
    ，於警方追緝取證之過程中，均清查無著，堪認俱已滅失，
    均不為沒收之諭知。
 (二) 關於被告丙○○所犯事實欄一、(2)加重強盜罪部分：
    犯罪所用金屬製不詳手槍1支，同無證據證明係具殺傷力之
    違禁槍枝，且依被告丙○○之供述，亦已丟棄於垃圾車（見
    併案臺灣板橋嘉義地方法院檢察署94年度偵字第10599號卷
    第36頁），連同其他作案用刀械等，於警方追緝取證之過程
    中，均清查無著，堪認俱已滅失，不予沒收。至於扣案原由
    同案共犯曹俞綸所購買之膠帶，作案時經用以綑綁被害人等
    ，現祇賸紙軸2捲，揆其性質，與所犯罪行無直接關係，亦
    不予沒收。
據上論斷，應依刑事訴訟法第299條第1項前段，刑法第28條、第
56條、第332條第2項第3款、第330條第1項、第302條第1項、第5
5條、第38條第1項第2款，罰金罰鍰提高標準條例第1條前段，判
決如主文。
本案經檢察官陳美君到庭執行職務。
中　　華　　民　　國　　94　　年　 　11　　月　　3　　日
                  刑事第五庭  審判長法  官  林信旭
                                    法  官  蘇姵文
                                    法  官  蔡憲德
上列正本證明與原本無異。
如對本判決上訴，須於判決送達後10日內向本院提出上訴狀（應
附繕本）
。
中　　華　　民　　國　　94　　年　 　11　　月　　3　　日
                                    書記官  楊福源
附錄本案論罪科刑法條
刑法第332條第2項第3款：
  犯強盜罪而有下列行為之一者，處死刑、無期徒刑或10年以上
  有期徒刑：
  三、擄人勒贖者。
刑法第330條第1項：
  犯強盜罪而有第321條第1項各款情形之一者，處7年以上有期
  徒刑。
（第328條第1項）
  意圖為自己或第三人不法之所有，以強暴、脅迫、藥劑、催眠
  術或他法，至使不能抗拒，而取他人之物或使其交付者，為強
  盜罪，處5年以上有期徒刑。
（第321條）
  犯竊盜罪而有左列情形之一者，處6月以上、5年以下有期徒刑
  ：一、於夜間侵入住宅或有人居住之建築物、船艦或隱匿其內
        而犯之者。
    二、毀越門扇、牆垣或其他安全設備而犯之者。
    三、攜帶兇器而犯之者。
    四、結夥三人以上而犯之者。
    五、乘火災、水災或其他災害之際而犯之者。
    六、在車站或埠頭而犯之者。
  前項之未遂犯罰之。
刑法第302條第1項：
  私行拘禁或以其他非法方法，剝奪人之行動自由者，處5年以
  下有期徒刑、拘役或300元以下罰金。
